臺灣高等法院臺中分院刑事判決　　　 100年度上訴字第1656號
上　訴　人
即　被　告　吳芳慶
上列上訴人因搶奪案件，不服臺灣臺中地方法院100年度訴字第
775號中華民國100年6月24日第一審判決（起訴案號：臺灣臺中
地方法院檢察署99年度偵字第27403號），提起上訴，本院判決
如下：
    主    文
上訴駁回。
    犯罪事實
一、吳芳慶與一名綽號叫「阿偉」之不詳姓名年籍成年男子，共
    同意圖為自己不法之所有，基於竊盜之犯意聯絡，於民國（
    下同）99年10月22日14時15分許，在臺中市○○區○○路3
    段170號前，竊得許凱達所有之車牌號碼BZF-595號重型機車
    （竊盜部分業經原審判處有期徒刑4月確定在案）後，於同
    日16時15分許，由吳芳慶騎乘上開竊得之機車搭載「阿偉」
    ，行經臺中市○○區○○里○○街32巷67號前，見張育慈正
    打開機車置物箱將皮包放進置物箱內，竟萌歹念，另行起意
    ，共同意圖為自己不法之所有，基於搶奪之犯意聯絡，乘張
    育慈不及抗拒之際，由吳芳慶公然下手奪取張育慈所有之皮
    包1只【內有現金600元、學生證、健保卡、身分證各1張、
    信用卡3張、汽機車駕照2張、機車行照1張、0000000000號
    行動電話1支（價值約1000元）、快譯通翻譯機1台（價值約
    1萬1000元）、印章1枚及禮券500元等物】，得手後騎乘該
    機車加速逃逸。嗣吳芳慶從上開皮包內取出現金與「阿偉」
    平分花用，其餘物品則均丟棄在靠近環中路的某排水溝內，
    並將上開竊得之機車丟棄在環中路排水溝附近某處（事後已
    尋獲發還）。
二、案經張育慈訴由臺中市警察局（現改制為臺中市政府警察局
    ）第五分局報告臺灣臺中地方法院檢察署檢察官偵查起訴。
    理    由
壹、證據能力方面：
一、按被告以外之人於審判外之陳述，雖不符刑事訴訟法第159
    條之1至第159條之4之規定，而經當事人於審判程序同意作
    為證據，法院審酌該言詞陳述或書面陳述作成時之情況，認
    為適當者，亦得為證據。當事人、代理人或辯護人於法院調
    查證據時，知有第159條第1項不得為證據之情形，而未於言
    詞辯論終結前聲明異議者，視為有前項之同意，刑事訴訟法
    第159條之5第1項、第2項定有明文。立法意旨在於傳聞證據
    未經當事人之反對詰問予以核實，原則上先予排除，惟若當
    事人已放棄詰問或未聲明異議，基於證據資料愈豐富，愈有
    助於真實發現之理念，且強化言詞辯論主義，法院自可承認
    該傳聞證據例外擁有證據能力。查本件被告對於證人張育慈
    下列於審判外陳述之證據能力，並未於言詞辯論終結前聲明
    異議，依刑事訴訟法第159條之5第2項之規定，視為同意作
    為證據，且本院審酌上開證人均係於案發後不久所為之陳述
    ，記憶猶新，又非在非自由意志之情況下所為之陳述，所陳
    自較符事實，認該言詞陳述適當，依刑事訴訟法第159條之5
    第1項之規定，自得為證據。
二、按除法律另有規定外，實施刑事訴訟程序之公務員因違背法
    定程序取得之證據，其有無證據能力之認定，應審酌人權保
    障及公共利益之均衡維護，刑事訴訟法第158條之4定有明文
    。本案所引用之非供述證據，並無證據證明係實施刑事訴訟
    程序之公務員違背法定程序所取得，且檢察官及被告均未表
    示無證據能力，自亦應認具有證據能力。
貳、認定犯罪事實所憑之證據及理由：
一、訊據上訴人即被告（下稱被告）吳芳慶坦承於前開時地有出
    手拿取告訴人張育慈所有之上開皮包，及該皮包內有上開現
    金及其他物品等事實不諱，惟矢口否認有搶奪之犯行，辯稱
    ：伊出手拿取上開皮包時，告訴人張育慈已離開現場，故伊
    僅成立竊盜罪，並非搶奪罪云云。但查上開犯罪事實，業據
    被告於原審準備程序及審理時分別供認不諱（見原審卷第33
    頁反面至第34頁、第37頁），核與證人即告訴人於警詢時證
    稱：「我當時是要騎機車出門時，我把機車置物箱打開，我
    把皮包放進機車置物箱內，置物箱未蓋上，我拿機車鑰鎖準
    備要啟動機車整理前面東西時，遭二名機車騎士趁我沒注意
    時，把我皮包拿走，往走雷中街往陳平路方向逃逸…」等情
    相符（見警卷第9頁），並有現場監視器翻拍照片11張在卷
    可稽（見警卷第22頁至第27頁）。又本件被告奪取上開財物
    之地點係在臺中市○○區○○里○○街32巷67號前，且又係
    於光天化日為之，當時告訴人張育慈又在現場，顯係公然奪
    取。而公然奪取即應構成搶奪罪，並非竊盜罪（最高法院22
    年上字第1334號判例參照）。綜上，足證被告上開所辯顯係
    事後圖卸之詞，不足採信。是罪證明確，其犯行堪以認定。
二、核被告所為，係犯刑法第325條第1項之搶奪罪。又被告就上
    開搶奪犯行，與綽號叫「阿偉」之不詳姓名年籍成年男子等
    共2人間具有犯意聯絡及行為分擔，均為共同正犯。原審調
    查後，適用刑法第28條、第325條第1項、刑法施行法第1條
    之1，並審酌被告身體健全且正值壯年，不思以正當途徑賺
    取生活所需，而竊取他人機車作為搶奪犯案工具，增加偵查
    犯罪之困難，並造成被害人財物損失，其飛車對女性行搶之
    犯罪手段，對被害人張育慈之人身安全產生危險，犯後於原
    審坦認罪行，惟迄未賠償告訴人張育慈之損失或與之達成和
    解，兼衡其前曾有竊盜、強盜犯罪紀錄，素行並非良好（有
    卷附臺灣高等法院被告前案紀錄表可憑）等一切情狀，量處
    被告有期徒刑9月，並與未上訴之竊盜部分所處之有期徒刑4
    月，合併定其應執行刑為有期徒刑1年云云，認事用法核無
    違誤，量刑亦妥適。被告上訴意旨以其僅成立竊盜罪，並非
    搶奪罪為由，執以指摘原判決不當云云，並無理由，應予駁
    回。
參、據上論結，應依刑事訴訟法第368條，判決如主文。
本案經檢察官李斌到庭執行職務。
中    華    民    國   100    年    8     月    30    日
            刑事第八庭  審判長法  官  羅  得  村
                              法  官  簡  源  希
                              法  官  劉  榮  服
以上正本證明與原本無異。
如不服本判決應於收受送達後十日內向本院提出上訴書狀，其未
敘述上訴理由者，並得於提起上訴後十日內向本院補提理由書（
均須按他造當事人之人數附繕本）「切勿逕送上級法院」。
                              書記官  江  玉  萍
中    華    民    國   100    年    8     月    30    日
附錄論罪科刑法條全文
刑法第325條：
意圖為自己或第三人不法之所有，而搶奪他人之動產者，處6月
以上5年以下有期徒刑。
因而致人於死者，處無期徒刑或7年以上有期徒刑，致重傷者，
處3年以上10年以下有期徒刑。
第1項之未遂犯罰之。